【裁判字號】    89,訴,233
【裁判日期】    890323
【裁判案由】    侵權行為損害賠償
【裁判全文】
臺灣板橋地方法院民事判決  八十九年度訴字第二三三號
    原      告  丙○○
                乙○○
    被      告  甲○○
                丁○○
                己○○
    右三人共同
    訴訟代理人  戊○○律師
右當事人間請求侵權行為損害賠償事件，本院判決如左：
    主      文
原告之訴及假執行之聲請均駁回。
訴訟費用由原告負擔。
    事      實
甲、原告方面：
  一、聲明：
      （一）被告應給付原告新台幣二百三十五萬元及自民國八十六年七月十五日起
            至清償日止按年息百分之五計算之利息。
      （二）原告願供擔保，請准宣告假執行。
  二、陳述：
      （一）緣被告丁○○、己○○於八十六年七月間先後進入原告向本案另一被告
            甲○○所承租之坐落在台北縣五股鄉○○路○段一九０之八號鐵皮屋倉
            庫行竊，行竊所得項目為原告所經營之高興昌貿易有限公司（傢俱業，
            下稱高興昌公司），所存於該鐵皮屋之嶄新傢俱。
      （二）被告甲○○為原告之房東，明知高興昌公司向其承租該倉庫之租期尚未
            屆滿，且原告等仍有返回該倉庫處理物品，並未放棄該倉庫內物品所有
            權之意思，竟另行臨時起意，基於幫助被告丁○○及己○○竊盜之犯意
            ，告之倉庫內的傢俱是不要的，要搬就搬走，給予被告丁○○及己○○
            竊盜犯意精神之幫助。
      （三）上述刑事責任部分業經鈞院以八十七年度易字第一八七五號判決確定，
            原告共計損失新台幣（下同）二百三十五萬元，爰依民法第一百八十四
            條、第一百八十五條規定提起本件訴訟。
  三、證據：提出本院八十七年度易字第一八七五號刑事判決影本一份為證。
乙、被告方面：
  一、聲明：求為判決如主文所示；如為不利於被告之判決，被告願供擔保請求免為
            假執行。
  二、陳述：
      （一）按本件原告係依民法第一百八十四條及一百八十五條之規定請求損害賠
            償，惟主張遭侵權行為而訴請賠償者，須為權利受損害之人始得為之，
            本件原告所稱遭竊之傢俱於本件之刑事判決中已有「高興昌貿易有限公
            司」主張為其所有，且原告於起訴狀中亦自承「所得項目為原告所經營
            之高興昌貿易有限公司」足證，故本件縱有原告所指稱之侵權行為存在
            ，原告亦非權利受損害之人，自無主張侵權行為請求損害賠償之理，原
            告之請求顯無理由。
      （二）又因侵權行為所生之損害賠償請求權，自請求權人知有損害及賠償義務
            人時起，二年間不行使而消滅，民法第一百九十七條第一項定有明文。
            而本條所規定之消滅時效起算時點以請求權人實際知悉損害及賠償義務
            人時起算，非以知悉賠償義務人因侵權行為所構成之犯罪行為經檢察官
            起訴，或法院判決有罪為準。本件原告於八十六年七月十七日台北縣警
            察局蘆洲分局製作偵訊筆錄已明白陳述其會同警方於被告丁○○處取回
            單人椅三個、雙人椅一個、大茶几一個、及被告己○○處取出椅子九張
            、小茶几二個、桌子三張，顯然原告於八十六年七月十七日已知悉損害
            及賠償義務人，而高興昌公司亦於八十六年九月十五日具狀對被告提出
            告訴，然原告卻遲於八十八年十二月二日提起本件訴訟，顯已逾二年之
            請求權時效，其請求權時效業已消滅，被告主張時效抗辯。
      （三）另民事訴訟法第二百七十七條規定當事人主張有利於己之事實，就此事
            實負舉證責任，本件原告請求被告賠償二百三十五萬元，並以其於警方
            偵訊時所提出之損失計算表為其證明，然其損失計算表中所列之物品及
            金額被告均否認之，且此與警方於被告丁○○與己○○處查扣之物品數
            量相去甚遠，原告自應舉證證明確有其所指之物品存在及其價值，並證
            明確由被告取走，再者我國民法損害賠償之方法，以回復原狀為原則，
            本件被告丁○○、己○○所取得之傢俱並未丟棄或遺失，隨時均可返還
            予原告，本件既無逾期不為回復原狀或回復原狀不能之情形，原告請求
            金錢賠償顯無理由。
      （四）本件被告甲○○係將倉庫出租予高興昌公司放置傢俱，故保管責任自應
            由高興昌公司自行負責，今高興昌公司縱有遺失傢俱，被告甲○○亦無
            任何故意或過失可言，自無向被告甲○○請求損害賠償之理。
  三、證據：提出高興昌公司八十六年九月十五日告訴狀影本一份、最高法院六十一
            年度第四次民事庭庭長會議決議、七十二年度台上字第七三八號判例要
            旨、八十五年度台上字第二一三號判決要旨各一份。
丙、本院依職權調取台灣板橋地方法院檢察署八十八年度執他字第二九六一號（含本
    院八十七年度易字第一八七五號）案卷。
    理      由
甲、程序方面：
    原告乙○○經合法通知，未於言詞辯論期日到場，查無民事訴訟法第三百八十六
    條各款所列情形，爰依被告之聲請，此部分由其一造辯論而為判決。
乙、得心證之理由：
  一、原告主張被告丁○○、己○○於八十六年七月間先後進入原告向被告甲○○所
      承租之坐落在台北縣五股鄉○○路○段一九０之八號鐵皮屋倉庫行竊，竊得原
      告所經營之高興昌公司存於該處價值二百三十五萬元之嶄新傢俱，又被告甲○○為原告之房東，明知高興昌公司向其承租該倉庫之租期尚未屆滿，且原告等
      仍有返回該倉庫處理物品，並未放棄該倉庫內物品所有權之意思，竟基於幫助
      被告丁○○及己○○竊盜之犯意，告之倉庫內的傢俱是不要的，要搬就搬走，
      給予被告丁○○及己○○竊盜犯意精神之幫助，被告三人上述刑事責任部分業
      經鈞院以八十七年度易字第一八七五號判決確定，爰依民法第一百八十四條、
      第一百八十五條規定提起本件訴訟。
  二、被告則以：原告所稱遭竊之傢俱於本件之刑事案件已有「高興昌貿易有限公司
      」主張為其所有，且原告於起訴狀中亦自承失竊傢俱為原告所經營之高興昌公
      司所有，故本件縱有原告所指稱之侵權行為存在，原告並非權利受損害之人，
      自無主張侵權行為請求損害賠償之理。又原告於八十六年七月十七日即已知悉
      損害及賠償義務人，且高興昌公司亦於八十六年九月十五日具狀對被告提出告
      訴，然原告卻遲於八十八年十二月二日提起本件訴訟，已逾二年之請求權時效
      ，被告主張時效抗辯。再者，原告並未舉證證明確有其所指之傢俱存在與價值
      ，及該等傢俱確由被告取走，況我國民法損害賠償之方法，以回復原狀為原則
      ，被告丁○○、己○○所取得之傢俱並未丟棄或遺失，隨時均可返還予原告，
      並無逾期不為回復原狀或回復原狀不能之情形，原告逕行請求金錢賠償亦無理
      由等語，資為抗辯。
  三、按「因故意或過失，不法侵害他人之權利者，負損害賠償責任」，民法第一百
      八十四條第一項前段定有明文，故得向加害人請求損害賠償者，以權利受侵害
      之人為限，且以被害人實際上確實受有損害為其請求權之成立要件，若絕無損
      害即無賠償可言（最高法院十九年上字第三六三號判例意旨參看）。次按，因
      侵權行為所生之損害賠償請求權，自請求權人知有損害及賠償義務人時起，二
      年間不行使而消滅，民法第一百九十七條第一項有明文規定；又同一行為構成
      犯罪又同時構成侵權行為時，關於侵權行為損害賠償請求權之消滅時效，應以
      實際知悉行為人之日起算，不以刑事判決有罪確定為準，亦經最高法院於六十
      一年度第四次民事庭庭長會議做成決議在案。
  四、查原告主張被告丁○○、己○○於八十六年七月間，在台北縣五股鄉○○路○
      段一九０之八號鐵皮屋倉庫行竊，被告甲○○為原告承租之前開倉庫房東，基
      於幫助被告丁○○及己○○竊盜之犯意，告之倉庫內的傢俱是不要的，要搬就
      搬走，給予被告丁○○及己○○竊盜犯意精神之幫助，被告三人應共負侵權行
      為損害賠償責任等情，固據提出本院八十七年度易字第一八七五號判決為證，
      且被告丁○○及己○○因竊盜、被告甲○○因幫助竊盜而分別判處刑責確定，
      亦經本院依職權調取台灣板橋地方法院檢察署八十八年度執他字第二九六一號
      （含本院八十七年度易字第一八七五號）案卷核閱無訛。惟被告丁○○、己○○所竊得之傢俱為訴外人高興昌公司所有乙節，業據被告提出高興昌公司八十
      六年九月十五日告訴狀影本一份為證，復為原告丙○○自認在卷，故高興昌公
      司方為權利受侵害之人，灼然甚明。原告丙○○雖以其為高興昌公司之實際負
      責人置辯，然高興昌公司既係依法設立之公司，自有獨立之人格，原告縱為該
      公司實際負責人，與高興昌公司仍屬不同主體，擁有各自獨立之人格，自難謂
      原告為本件之被害人。況原告二人於八十六年七月十七日即前往台北縣警察局
      蘆洲分局製作筆錄，指訴被告竊取傢俱，已據本院調取前開刑事案卷核閱無誤
      ，原告自斯時起既已知悉損害及賠償義務人，竟遲至二年後之八十八年十二月
      二十一日始向本院起訴，消滅時效亦已完成，被告主張時效抗辯，非無理由。
  五、綜上所述，被告因不法侵害行為所竊得之物既為訴外人高興昌公司所有，本件
      侵權行為之被害人即為該公司，而非原告，此外原告並未舉證證明其二人因被
      告前開之不法侵害行為另受有何種損害，依首揭說明，自難認原告對被告有損
      害賠償請求權存在。況縱令原告二人因被告不法侵害而受有損害，惟渠等於八
      十六年七月十七日即已知悉損害及賠償義務人，竟遲至八十八年十二月二十一
      日始起訴請求，對被告之侵權行為損害賠償請求亦已因二年不行使而消滅，被
      告主張時效抗辯，非無理由。從而，原告基於侵權行為之法律關係請求被告給
      付二百三十五萬元及法定遲延利息，自屬無據，應予駁回。原告之訴既經駁回
      ，其假執行之聲請亦失所據，應併予駁回。
  六、本件事證已臻明確，兩造其餘主張陳述及所提證據，於本判決之結果已無影響
      ，爰不一一贅述，附此敘明。
  七、據上論結，本件原告之訴為無理由，依民事訴訟法第三百八十五條第一項前段
      ，第七十八條，第八十五條第一項，判決如主文。
中      華      民      國    八十九    年      三      月    二十三    日
                                臺灣板橋地方法院民事第三庭
~B法  官  程怡怡
右正本證明與原本無異。
如不服本判決，應於判決送達後廿日內，向本院提出上訴狀。
中      華      民      國    八十九    年      三      月    二十七    日
~B書記官  劉昌明


司法院資訊處製作；財團法人民間司法改革基金會備份。
